【裁判字號】    92,上訴,574
【裁判日期】    920430
【裁判案由】    違反槍砲彈藥刀械管制條例等
【裁判全文】
臺灣高等法院刑事判決                            九十二年度上訴字第五七四號
    上  訴  人
    即  被   告  乙○○
    指定辯護人  本院甲○辯護人  郭書益
右上訴人因違反槍砲彈藥刀械管制條例等案件，不服臺灣桃園地方法院九十年度訴字
第八五八號，中華民國九十一年十月三十一日第一審判決（起訴案號：臺灣桃園地方
法院檢察署八十九年度偵字第一四八四九號），提起上訴，本院判決如左：
    主  文
原判決關於乙○○部分撤銷。
乙○○未經許可，持有可發射子彈具有殺傷力之改造玩具手槍，處有期徒刑貳年，併
科罰金新台幣拾萬元，罰金如易服勞役，以銀元佰元即新台幣玖佰元折算壹日。扣
案如附表一所示之改造玩具手槍支（含彈匣陸個）沒收。又共同以非法方法，剝奪
人之行動自由，處有期徒刑捌月。扣案如附表一所示未具殺傷力之土製子彈壹顆沒收
。應執行有期徒刑貳年陸月，併科罰金新台幣拾萬元，罰金如易服勞役，以銀元佰
元即新台幣玖佰元折算壹日；扣案如附表一所示之改造玩具手槍支（含彈匣陸個）
及未具殺傷力之土製子彈壹顆均沒收。
    事  實
壹、乙○○曾於民國（下同）七十八年間因違反槍砲彈藥刀械管制條例罪，經本院七
    十八年上易字第三００四號判決有期徒刑十月，於八十一年五月二十二日執行完
    畢（未構成累犯）；又分別於八十九年二月二日及同年三月六日，在桃園縣中壢
    市○○里○○街一○九巷五三號其住處，經警查獲改造玩具手槍、子彈及改造工
    具（八十九年二月二日被查獲之犯行，經本院九十年上訴字第五０一號案，判決
    有期徒刑六年六月確定；八十九年三月六日被查獲之犯行，則由台灣桃園地方法
    院檢察署八十九年偵字第三九四三號案偵辦），詎乙○○仍不知警惕，於八十九
    年三月七日後（即八十九年偵字第三九四三號案，於八十九年三月六日查獲後之
    翌日），其明知可發射子彈具有殺傷力之改造玩具手槍，為槍砲彈藥刀械管制條
    例所管制之物品，未經許可，不得無故持有，竟基於非法持有具有殺傷力改造玩
    具手槍之犯意，取得如附表一所示可發射金屬子彈具有殺傷力之改造玩具手槍三
    支（含彈匣六個），未經許可無故持有之，並將之放置於上開住處。
貳、乙○○曾借錢予古雲清，古雲清另介紹其友「彭恰恰」予乙○○，嗣乙○○與「
    彭恰恰」有金錢債務糾紛，遍尋「彭恰恰」不著，古雲清亦避不見面，乙○○於
    八十九年九月二十八日下午二時許，獲悉古雲清將至桃園縣中壢市○○○路統領
    保齡球館打保齡球，意圖前往討債，乙○○自行攜帶上開附表一編號一所示之具
    殺傷力之改造玩具手槍一支，彈匣內裝填未具殺傷力之土製子彈一顆，綽號「育
    華」之溫育華及綽號「小龍」之陳慶榮則持未具殺傷力之玩具手槍各一支（溫育
    華六十一年六月十日生、陳慶榮則係六十一年九月十一日生，該二人未經檢察官
    起訴），及梁清翔（經原審法院判處有期徒刑一年二月併科罰金新台幣五萬元四
    年確定）共計四人，共同基於以暴力挾持剝奪古雲清行動自由之犯意聯絡，由梁
    清翔駕駛其所有三陽廠牌三門自小客車，搭載乙○○，及溫育華、陳慶榮前往上
    址保齡球館停車場前，乙○○及溫育華、陳慶榮下車，共同將古雲清強押上車，
    嗣後在中壢市區環繞，脅迫古雲清找出綽號「澎恰恰」之男子，否則古雲清要籌
    錢歸還，陳慶榮則騎乘古雲清向朋友借用之機車尾隨在後，因古雲清無力籌錢，
    乙○○四人復基於傷害之犯意聯絡，將古雲清押往偏僻之中壢市通天殯儀館附近
    之草叢空地，梁清翔留在車上待命兼把風，由乙○○、溫育華、陳慶榮或以槍托
    ，或以徒手方式毆打古雲清，乙○○並以上開改造玩具手槍，對著古雲清頭部、
    右側腰部等處空槍射擊，共同毆打古雲清，致古雲清受有頭部外傷、左眼眶挫傷
    、右側胸壁擦傷等之傷害，嗣經古雲清求饒，始停止毆打。乙○○陳慶榮並脅迫
    古雲清稱：不得報警及找人報復，否則對古雲清及其家人小孩不利，如果古雲清
    不替綽號「澎恰恰」處理債務，要讓古雲清死，致古雲清心生畏懼。同日晚上六
    時許，乙○○等人見天色已漸昏暗，乃將古雲清押往乙○○上開住處，要脅古雲
    清籌錢解決，共同以強暴脅迫之方法剝奪古雲清之行動自由。嗣於同日（二十八
    日）二十時三十分許，因乙○○遭人檢舉涉槍砲案件，為警持檢察官所簽發之搜
    索票前往乙○○前開住處搜索，扣得如附表一具有殺傷力之改造手槍三支（含彈
    匣六個，其中三個係仿ＢＥＲＥＴＴＡ手槍之彈匣，另外三個則係仿ＳＩＧＳＡ
    ＵＧＥＲ半自動手槍之彈匣）及裝於附表一編號一所示之改造玩具手槍彈匣內，
    未具殺傷力之土製子彈一顆，查知乙○○妨害古雲清自由之情，古雲清始因之而
    獲得自由，古雲清被挾持失去自由長達八小時又三十分。
、案經被害人古雲清訴由桃園縣警察局龜山分局報請台灣桃園地方法院檢察署檢察
    官偵查起訴。
    理  由
壹、非法持有槍枝部分：
一、上訴人即被告乙○○固承認於右揭時、地為警至其上開住處，查獲如附表一所示
    槍枝之事實不諱，惟辯稱：扣案之六枝槍枝，除未具殺傷力之仿ＷＡＬＴＨＥＤ
    玩具手槍三支係其所有外，其餘三枝槍枝均係伊朋友馬崇德於八十九年一月二十
    四日中午拿來的，馬崇德是以三個「麻豆名產文旦禮盒」紙箱裝置後送至伊家中
    後，即行乘坐計程車離去，伊有去電馬崇德要其取回，但馬崇德置之不理，因警
    察於八十九年二月二日、三月六日持搜索票前往上開住處搜索時遺漏，所以仍留
    在伊住處云云。
二、惟查：
（一）被告乙○○對於右揭時、地，為警至其上開住處，查獲如附表一所示之三枝改
      造玩具手槍之事實，迭於警訊、偵審中供承不諱，並經證人即查獲本案之桃園
      縣警察局龜山分局組長林明賢於原審審理中證述：「隊員陳報有秘密檢舉乙○
      ○涉嫌持有改造手槍及恐嚇案件，我們就申請搜索票前往搜索，乙○○見我們
      前來搜索時，就將身上一把銀色貝瑞塔手槍，內有子彈一顆丟入垃圾桶，其他
      的槍枝則在抽屜內取出。」、「他大門沒有關，只有關紗窗門，所以我們從外
      面就看到他將槍枝丟掉。」等語（見原審卷第六十九頁背面至第七十頁）。且
      經在場之古雲清及李佳樺（係乙○○之友，是日交付行動電話予乙○○）於警
      訊中證述、已判決確定之梁清翔於警訊中供承屬實（見偵查卷第十五頁反面、
      第二十頁、第二十七頁）。
（二）而上開附表一所示之三枝槍枝經送內政部警政署刑事警察局鑑驗，認附表一編
      號一、二之槍枝（含彈匣三個、槍枝管制編號0000000000─七號）
      係由仿ＢＥＲＥＴＴＡ廠半自動手槍製造之金屬玩具手槍，換裝土造金屬槍管
      改造而成，機械性能良好，可擊發適用子彈，具殺傷力；附表一編號三之槍枝
      （含彈匣三個、槍枝管制編號0000000000號）係由仿ＳＩＧＳＡＵ
      ＥＲ廠半自動手槍製造之玩具手槍，於其塑膠槍管內加裝金屬襯管改而造而成
      ，機械性能良好，可擊發適用子彈，具殺傷力；有內政部警政署刑事警察局八
      十九年十月十三日刑鑑字第一五０一八一號鑑驗通知書乙紙在卷可憑（見偵查
      卷第一四０頁）。此外，亦有桃園縣警察局龜山分局執行搜索扣押證明筆錄、
      槍枝照片在卷（偵查卷第三十頁至第三十二頁、第三十四頁至第三十八頁），
      及如附表一所示之改造玩具手槍（含此三枝槍枝之彈匣六個）扣案可資佐證。
（三）證人馬崇德於偵查中及原審審理中證稱：查獲之改造玩具手槍並非伊所有等語
      （見偵查卷第一八三頁背面、第一八六頁背面至第一八七頁，原審卷第一四二
      頁至第一四三頁）。且被告分別於八十九年二月二日及三月六日被查獲持有大
      量之槍械，此為被告所自承，並有本院九十年上訴字第五０一號判決之記載可
      稽（見原審卷第七十五頁反面、第八十頁反面），衡諸常理，果如被告乙○○
      所陳（見偵查卷第一八六頁背面），該等扣案之槍枝係馬崇德所有而留下之物
      。被告之前多次被查獲持有槍枝，則被告乙○○於知悉馬崇德所留下者，又係
      槍枝，且數量多達三枝，其聯絡馬崇德取回未果後，何以未即刻報警處理，反
      而將上開槍枝，藏放抽屜，或隨身攜帶？益證被告乙○○此部分所辯與常理有
      違，而無足採。
（四）又被告乙○○雖因之前於八十九年二月二日被查獲製造可發射子彈具殺傷力槍
      枝罪，經本院九十上訴字第五０一號判處有期徒刑六年六月，並經最高法院駁
      回上訴確定，惟被告卻將本案附表一所載之三枝槍枝，置放客廳抽屜內之明顯
      處（見前述證人林明賢之供詞及被告乙○○於原審審理中供稱伊母親於過年前
      打掃時，將之放在桌上等語，見原審卷第一六一頁），則警察於八十九年二月
      四日農曆除夕前之八十九年二月二日及農曆除夕後之同年三月六日二次前往搜
      索時，斷無遺漏未發現之情形；又被告於臺灣桃園地方法院八十九年重訴字第
      一二號案審理時亦供稱，八十九年二月二日及八十九年三月六日分別遭警查獲
      之槍枝等物品，係分二次持有的，不是做了前面那一件又想做後面這一件，二
      次被查獲之案件沒有關係，且寄放人並非同一人。其於本院九十年上訴字第五
      ０一號案審理時亦供稱九十年一月二十九日被查獲之槍、彈係前面被扣，伊再
      去買等語（以上均見原審卷第八十一頁，本院九十年上訴字第五０一號判決所
      載）。再參以被告乙○○本件被查獲持有改造玩具手槍之時間（八十九年九月
      二十八日）與上述二次被查獲之時間（八十九年二月二日及三月六日），相隔
      長達半年以上，顯係被告於八十九年三月七日前案被查獲後始另行起意取得持
      有，難認此三案犯行，係基於概括犯意而連續持有，被告辯稱，本案被查獲之
      槍枝係馬崇德所寄放，於前二次警方搜索時，未被查獲云云，並無足採；另被
      告聲請傳訊證人許志煜、徐煥哲、林怡慧以證明被告前揭辯詞屬實。惟被告於
      本院九十年上訴字第五０一號案亦為相同之辯解，亦請求傳訊該三位證人，然
      該三人之證詞與事實不符，為本院九十年上訴字第五０一號案所不採（見原審
      卷第七十六頁反面、七十七頁該判決所載），本院認被告此部分辯解無可採，
      且此部分事證已明，本院認無再傳訊該三位證人之必要，附此敘明。
（五）又被告辯稱本案與其於八十九年間因違反槍砲彈藥刀械管制條例案件，經本院
      九十年度上訴字第五０一號判處有期徒刑六年六月（見原審卷第七十四頁至第
      八十九頁），且經最高法院以九十年度臺上字第六二八四號判決駁回上訴確定
      之案件，以及於八十九年十二月八日後某日，涉嫌違反槍砲彈藥刀械管制條例
      罪，由臺灣桃園地方法院以九十一年度訴字第六０三號判決有期徒刑四年五月
      之案件（被告提起上訴，現由本院以九十二年度上訴字第七三九號案審理），
      以上三案有連續犯裁判上一罪關係云云。惟被告所犯前開經判決確定之案件（
      即本院九十年上訴字第五０一號案），係於八十八年八月間某日，開始非法製
      造槍械而為警於八十九年二月二日查獲，距離本件被告被查獲之時間八十九年
      九月二十八日，已逾半年之久，且由其前之供述，難認本案與該案件係基於概
      括之犯意為之，兩者應無連續犯裁判上一罪關係。另臺灣桃園地方法院九十一
      年度訴字第六０三號之案件，被告係於九十年一月二十九日為警查獲，距離本
      案被告被查獲之時間亦有四個月之久，且被告於八十九年九月二十九日因本案
      遭羈押於桃園看守所，至同年十二月八日停止羈押釋放後始另犯該案，要難認
      其羈押前後犯罪行為自始均在一個預定犯罪計畫以內，而出於主觀上始終同一
      犯意之進行，該案係被告於本案停止羈押後，又另行起意再犯，二案顯非基於
      概括犯意為之，兩者亦無連續犯裁判上一罪關係，併此敘明。
（六）綜上所述，被告所辯不足採信，此部分事證明確，被告此部分犯行洵堪認定。
貳、妨害古雲清自由部分：
一、訊據上訴人即被告乙○○矢口否認有前揭犯罪事實貳之犯行，辯稱：伊與古雲清
    是有債務的糾紛，因古雲清與「育華」有糾紛，發生毆打，伊去勸架的，後來古
    雲清說要去向他人借錢還債，但是沒有人要借他，所以伊請他到伊住處談，古雲
    清是自己出車禍摔倒而受傷，伊並無持改造玩具手槍妨害被害人古雲清自由及傷
    害之犯行，已判決確定之梁清翔於原審亦否認有此部分之犯行云云。
二、惟查：
（一）被告乙○○及已判決確定之梁清翔對於被告乙○○於右揭時、地，為警查獲如
      附表一編號一所示之改造玩具手槍及其內未具殺傷力土製子彈之事實，迭於警
      訊、偵審中供承不諱，並經證人即查獲本案之桃園縣警察局龜山分局組長林明
      賢及在場之古雲清、李佳樺於警訊中證述屬實，已如前述。
（二）而上開附表一編號一所示之槍枝（槍枝管制編號0000000000號），
      經送內政部警政署刑事警察局鑑驗，認具殺傷力，並有桃園縣警察局龜山分局
      執行搜索扣押證明筆錄、槍枝照片在卷，亦已如前述。
（三）被害人古雲清於警訊時對於被告乙○○四人如何強押、毆傷伊之行為已指訴綦
      詳，其於原審審理中更明確指訴：「當天我騎機車（八十九年九月二十八日）
      經過環中東路的統領保齡球館被乙○○遇到，他們的車停在我的機車前面將我
      攔住，三人下車，我只認識乙○○，另二人是『育華』、『小龍』，．．．他
      們下車後押我上他們的車，乙○○與『小龍』將我從機車上拉下來，機車並未
      熄火，我想要跑，但是他們其中『小龍』拿西瓜刀，『育華』就將機車牽走，
      我就被乙○○、『小龍』押上車，機車由『小龍』騎著跟在後面，上車後乙○
      ○有拿出一支銀色槍枝，一直問我『澎恰恰』的人？並說要我負責找他，他們
      載我在中壢市區繞，他們說與『澎恰恰』有金錢的糾紛，我說我找不到，但是
      他們不相信，將我帶到通天殯儀館旁的大圳，那裡很偏僻，他們口氣惡劣，說
      我若是不幫忙找出『澎恰恰』就要我拿出新台幣（以下同）八萬元賠償，我說
      我真的找不到他，他們三人就用槍柄、手、腳打我，乙○○還有對我頭部開槍
      ，是空包彈，只是要嚇嚇我的，『小龍』、『育華』下車時也各有拿壹把黑色
      手槍在手上，也是有對我開槍，但是沒有擊發，所以他們二人的槍是否有改造
      我不清楚，打完後叫我打電話回家拿錢，恐嚇我說不能說是他們要的，要說是
      我發生車禍需要用錢，若是我說出實情的話，就不放過我們全家，我很害怕。
      我打電話回家但是我哥哥不在家，我又打給老闆，他不相信，後來有約在埔心
      農場見面，但是他沒有去。傍晚他們叫我上車，載我到乙○○家，他叫我再想
      辦法湊錢，我跟他們說我需要時間湊錢，他們說不行，要我跟他們走，再慢慢
      湊錢」等語綦詳（見原審卷第一六四頁至第一六五頁）。又古雲清於警訊時供
      稱，八十九年九月初，我向乙○○借三千元，一星期內就還了，另外我介紹朋
      友「彭恰恰」給乙○○認識，後來乙○○一直在找我，因為我朋友「彭恰恰」
      和他有債務糾紛，要我將「彭恰恰」找出來處理該事（見偵查卷第十九頁反面
      ）。又古雲清於警訊時亦指認溫育華、陳慶榮二人之口卡，並指綽號「育華」
      、「小龍」二人即係溫育華、陳慶榮二人，溫育華係六十一年六月十日生、陳
      慶榮則係六十一年九月十一日生，該二人均均為成年人，此有該二人之口卡可
      稽（見偵查卷第一二三頁反面、第一三三頁至一三五頁）。且已判決確定之梁
      清翔於警訊中亦供承：「乙○○告訴我，要我一同前去找古雲清」、「（古雲
      清於警訊中表示你與乙○○另夥同二名男子共四人強押古雲清，是否有這回事
      ？）有這件事」、「我是聽乙○○說古雲清有欠他錢，要我們一起去找古雲清
      」、「於八十九年九月二十八日下午十四時，在中壢市○○○路統領保齡球館
      找到古雲清，乙○○與另一名男子即下車將古雲清押到車上後座，我們就駕車
      在中原大學一帶閒逛，並由乙○○向古雲清說，為何不聽他的電話，欠錢為何
      不還等語，要求古雲清還錢，之後就將車開至中壢市通天殯儀館附近大圳旁，
      乙○○與另二名男子就下車向池塘走去，我就留在路口等候，我有聽到叫罵聲
      ，直到十八時許，我就駕車載他們離開，我從車上照後鏡看到古雲清左眼有受
      傷，於二十時許左右，警察就前來臨檢．．．」、「（你們強押古雲清上車是
      何人提議）是乙○○提議，我負責開車，乙○○沒坐前座，另二名男子坐後座
      ，我僅有看乙○○帶一把槍插在腰上」、「（乙○○攜槍前去找古雲清目的為
      何？）就是要古雲清還錢」等語（見偵查卷第十六頁、第十七頁），並有古雲
      清受傷診斷證明書一紙、現場照片四張附卷可資佐證（偵查卷第二四頁、第一
      二七頁）。梁清翔若無共同妨害自由、傷害之意，既知乙○○攜帶改造玩具手
      槍，為何還與被告乙○○一道前往討債；又為何將被害人古雲清載往上開偏僻
      處；再者，被害人古雲清既避不見面，若非被告等施以脅迫，豈會與被告等前
      往上開偏僻處，且被告等挾持被害人古雲清之時間並非短暫，而梁清翔客觀上
      復為上開所述之舉動，其主觀上自有利用乙○○執持上開改造玩具手槍及不具
      殺傷力之土製子彈挾持古雲清之意思。由此觀之，被告與梁清翔二人及溫育華
      、陳慶榮之成年男子間就持有改造玩具手槍剝奪古雲清行動自由及傷害之行為
      ，彼此間有犯意聯絡及行為分擔，應成立共同正犯。故被告上開所辯顯係事後
      卸責之詞，委不足採。
（四）證人李佳樺雖於警訊、偵審中證稱被告乙○○及梁清翔並未持具殺傷力改造玩
      具手槍妨害被害人古雲清行動自由云云（見原審卷第五十一頁），惟梁清翔及
      被害人古雲清則一致供稱：證人李佳樺是事後才至被告住處（偵查卷第十六頁
      背面、第二十頁背面），梁清翔與被害人古雲清均係親身經歷犯罪事實者，應
      以渠等之證詞為可信，是證人李佳樺既未自始在場，其證詞自不可採。
（五）被告係因古雲清曾向伊借錢，又介紹「彭恰恰」予二人認識，「彭恰恰」又與
      被告有債務糾紛，此與一般勒索財物之情形不同，自不能論被告以恐嚇取財罪
      （參看最高法院二十四年上字第三六六六號判例），惟被告對被害人古雲清施
      以暴行，仍不能置而不論，被害人古雲清就傷害部分亦表示告訴（見偵查卷第
      二十一頁），此部分事證明確，被告乙○○此部分犯行，亦堪認定。
、按未經許可持有槍、彈，其持有之繼續為行為之繼續，至持有行為終了時均論為
    一罪，不得割裂。若以之犯他罪，兩罪間之關係如何，端視開始持有之原因為斷
    ，如早已非法持有槍彈，後另行起意犯罪；或意圖犯甲罪而持有槍、彈，卻持以
    犯乙罪，固應以數罪併罰論處，若因意圖犯某罪而持有槍、彈，後果以之犯該罪
    ，則兩罪間即有方法結果之牽連關係，應從一重處斷（參見最高法院八十七年度
    台上字第三二九三號判決）。查被告乙○○係先非法持有槍枝，而後再另行起意
    以其原持有三枝槍枝中之一枝做為妨害被害人古雲清行動自由之工具，則被告非
    法持有槍枝及妨害自由二罪應併罰論處，就持有槍枝部分，核被告乙○○所為，
    係犯槍砲彈藥刀械管制條例第十一條第四項之未經許可持有其他可發射子彈具有
    殺傷力之槍枝罪；就挾持古雲清部分，核被告所為，係犯刑法第二百七十七條第
    一項之普通傷害罪、及同法第三百零二條第一項之妨害自由罪。被告乙○○就傷
    害及妨害自由罪與梁清翔、溫育華、陳慶榮之成年男子間，有意思聯絡及行為分
    擔，皆為共同正犯。又被告乙○○持裝填未具殺傷力，無法射擊之子彈空擊，脅
    迫被害人之危險行為，乃非法剝奪他人行動自由之手段，不另成罪，再被告已著
    手於剝奪行動自由犯行之實施，同時對告訴人出言恫嚇部分，應統括包攝於剝奪
    行動自由之違法性中，而僅構成妨害自由罪一罪，要無於此之外另論以刑法第三
    百零五條之恐嚇危害安全罪之餘地。被告乙○○所犯前開傷害及妨害自由二罪間
    ，有方法與結果之牽連關係，應依牽連犯之規定，從一重之妨害自由罪處斷。
    所犯未經許可持有其他手槍與妨害自由，二罪間犯意各別，犯罪構成要件不同，
    應併合處罰。
肆、原審對被告乙○○論罪科刑，固非無見，惟被告非法持有三枝槍枝，並未與其他
    共犯共同為之，乃原判決於主文欄就此部分諭知共同，即有未當，又被告非法持
    有之三枝槍枝，尚有彈匣六個，原判決亦對該六個彈匣宣告沒收，但未於事實欄
    記載該六個彈匣；再另二名成年犯係溫育華、陳慶榮二人，原判決未予認定，亦
    未記載如何認定該二人係屬成年犯之依據；且被告如何與古雲清有債務糾紛，此
    關係被告如何不成立恐嚇取財罪，原判決亦未明確記載，均有未當。被告提起上
    訴或否認犯罪，或以本案與被告前開另犯二罪間具連續犯之關係置辯，惟就被告
    所犯三罪間之犯罪時間、被告因案受羈押及相關之犯罪情節以觀，被告所犯三罪
    ，顯係個別另行起意為之，要無連續犯裁判上一罪關係之可言，被告否認犯罪並
    無可埰，前均已敘明，被告之上訴核無理由，惟原判決關於被告部分既有可議如
    上所述，應由本院將原判決關於被告部分撤銷改判，審酌被告犯罪之動機、目的
    、手段，犯罪時所受之刺激及其品性、生活狀況、智識程度、犯罪所生之損害，
    及犯罪後之態度等一切情狀，就被告未經許可持有可發射子彈具有殺傷力之改造
    玩具手槍部分，判處有期徒刑二年，併科罰金新臺幣十萬元，罰金刑部分，並諭
    知如易服勞役時，以銀元三百元即新臺幣九百元折算一日之標準，扣案如附表一
    所示之改造玩具手槍三枝（含彈匣六個），係屬違禁物，應依刑法第三十八條第
    一項第一款之規定，予以宣告沒收；就妨害自由部分，判處有期徒刑八月，未具
    殺傷力之土造子彈一顆，係被告乙○○所有，且供上開事實貳犯罪所用之物，依
    刑法第三十八條第一項第二款之規定，宣告沒收；並定其應執行刑為有期徒刑二
    年六月，併科罰金新臺幣十萬元；並諭知罰金部分如易服勞役，以銀元三百元即
    新臺幣九百元折算一日之標準。至於附表二、三所示之其餘所扣案之物，均非違
    禁物，此有內政部警政署刑事警察局上開鑑定書及八十九年十一月十七日（八九
    ）刑鑑字第一六七三三四號函附卷可稽（偵卷第一六０頁、第一七一頁），復乏
    證據證明係供犯罪所用之物，自無從併予宣告沒收。末按保安處分適用裁判時之
    法律，刑法第二條第二項定有明文。本件被告行為後，槍砲彈藥刀械管制條例業
    經立法院三讀修正，修正後已刪除該條例第十九條條文，並已於九十年十一月十
    四日公布，同年月十六日生效。被告乙○○之行為，自已不得再依修正前之該條
    例第十九條強制工作保安處分之規定，諭知保安處分。
伍、公訴意旨又以被告對古雲清之行為另成立刑法第三百四十六條第二項之恐嚇取財
    罪云云。按恐嚇取財罪之成立，係以意圖為自己或第三人不法之所有為其意思要
    件，古雲清曾向被告借錢，又介紹綽號「澎洽洽」者向被告借款，「彭恰恰」未
    出面，被吽乃要求古雲清交出「澎洽洽」或代還，前已敘明，則被告並非無故向
    古雲清恐嚇勒索，被告之行為與恐嚇取財罪之構成要件不合，自不能令被告負恐
    嚇取財之罪責，惟公訴人認此部分與上開起訴並論罪科刑之妨害自由罪間有牽連
    關係，屬裁判上一罪，故不另為無罪之諭知，均附此敘明。
陸、公訴意旨另以：被告被告乙○○未經許可，於八十九年間某日，以不詳方法，取
    得附表一之金屬玩具手槍三支後，在其上址住處，以其所有之大型砂輪機一台、
    小型砂輪機一台、固定器二台、手提型電鑽二台、手提型小砂輪機四台、切割器
    一台與砂輪頭二十四個及鑽頭三支等改造槍械工具，將上開三支槍枝，以換裝土
    造金屬槍管之方式，改造成可發射子彈具有殺傷力之改造手槍，經警於事實欄所
    述之時地查獲，並扣得如附表三所示之工具，因認被告乙○○此部分另涉犯有槍
    砲彈藥刀械管制條例第十一條第一項之未經許可，製造可發射子彈具有殺傷力之
    手槍之罪嫌云云。按犯罪事實應依證據認定之，無證據不得推定其犯罪事實，刑
    事訴訟法第一百五十四條定有明文；次按刑事訴訟上證明之資料，無論其為直接
    證據或間接證據，均須達於通常一般之人均不致於有所懷疑，而得確信其為真實
    之程度，始得據為有罪之認定，若其關於被告是否犯罪之證明未能達此程度，而
    有合理性懷疑之存在，致使無從形成有罪之確信，根據「罪證有疑，利於被告」
    之證據法則，即不得遽為不利被告之認定（最高法院七十六年度台上字第四九八
    六號判例意旨參照）。本件公訴人認被告乙○○涉有製造具有殺傷力之改造手槍
    之罪嫌，無非係以扣得如附表一所示之具有殺傷力之改造手槍三枝及附表三之大
    型砂輪機、小型砂輪機台、固定器、手提型電鑽、手提型小砂輪機、切割器、砂
    輪頭、鑽頭等改造槍械工具為其主要論據。訊據上訴人即被告乙○○堅決否認有
    上開未經許可，製造可發射子彈具有殺傷力之手槍罪，辯稱：在伊住處扣得如附
    表三所示之工具均非伊所有，而係伊父親留下來的，伊從未使用該工具改造槍枝
    ，且扣案工具均是修理房屋之工具，並不是改造工具等語。經查，如前所述，上
    開附表一所示之改造玩具手槍，固係屬被告乙○○所有，惟其係分別以換裝土造
    金屬槍管及於其塑膠槍管內加裝金屬襯管而成，此有上開鑑驗通知書可證（見偵
    查卷第一四０頁），並非以將阻鐵車通之方式改造，故電鑽、鑽孔機等物固可供
    改造成具殺傷力之玩具手槍使用，但無法證明是供本件改造玩具手槍所使用，至
    於其餘扣案物品砂輪機、砂輪頭、固定器、切割器等物，亦係一般鐵工常用之物
    ，自不能僅以被告家中起獲上開工具，即遽以認定被告乙○○有改造槍枝之犯行
    ，此外，復查無其他積極證據證明被告乙○○有此部分犯罪，惟公訴意旨認此部
    分與被告乙○○前開持有改造玩具手槍論罪科刑部分具有吸收犯之實質上一罪關
    係，爰不另為無罪之諭知。
據上論斷，應依刑事訴訟法第三百六十九條第一項前段、第三百六十四條、第二百九
十九條第一項前段，槍砲彈藥刀械管制條例第十一條第四項，刑法第十一條前段、第
二十八條、第三百零二條第一項、第二百七十七條第一項、第五十五條、第五十一條
第五款、第四十二條第二項、第三十八條第一項第一款、第二款，罰金罰鍰提高標準
條例第一條前段、第二條，現行法規所定貨幣單位折算新台幣條例第二條，判決如主
文。
本案經檢察官李進誠到庭執行職務。
中      華      民      國    九十二    年      四     月     三十      日
                            臺灣高等法院刑事第三庭
                                審判長法  官  張  連  財
                                      法  官  黃  金  富
                                      法  官  林  明  俊
右正本證明與原本無異。
如不服本判決，應於收受送達後十日內向本院提出上訴書狀，其未敘述上訴之理由者
並得於提起上訴後十日內向本院補提理由書（均須按他造當事人之人數附繕本）。
                                      書記官  蕭  進  忠
中      華      民      國    九十二    年      五      月      一      日
 附表一：
┌──┬──────────────┬───┬─────────────┐
│編號│  物      品      名    稱  │數 量 │     備           註      │
├──┼──────────────┼───┼─────────────┤
│    │貝瑞塔手槍一枝（槍枝管制編號│一枝  │                          │
│    │0000000000號），係│      │                          │
│一  │仿ＢＥＲＥＴＴＡ半自動手槍製│      │                          │
│    │造之金屬玩具手槍，換裝土造金│      │                          │
│    │屬槍管改造而成，機械性能良好│      │                          │
│    │，具殺傷力。（含彈匣一個）  │      │                          │
├──┼──────────────┼───┼─────────────┤
│    │貝瑞塔手槍一枝（槍枝管制編號│一枝  │                          │
│    │0000000000號），係│      │                          │
│二  │仿ＢＥＲＥＴＴＡ半自動手槍製│      │                          │
│    │造之金屬玩具手槍，換裝土造金│      │                          │
│    │屬槍管改造而成，機械性能良好│      │                          │
│    │，具殺傷力。（含彈匣二個）  │      │                          │
├──┼──────────────┼───┼─────────────┤
│    │手槍一枝（槍枝管制編號一一０│一枝  │                          │
│    │0000000號），係仿ＳＩ│      │                          │
│    │Ｇ  ＳＡＵＧＥＲ半自動手槍製│      │                          │
│三  │造之玩具手槍，於其塑膠槍管內│      │                          │
│    │加裝金屬襯管改造而成，機械性│      │                          │
│    │能良好，具殺傷力。（含彈匣三│      │                          │
│    │個）                        │      │                          │
└──┴──────────────┴───┴─────────────┘
附表二：
┌──┬──────────────┬───┬─────────────┐
│編號│  物      品      名    稱  │數 量 │     備           註      │
├──┼──────────────┼───┼─────────────┤
│    │ＷＡＬＴＨＥＲ玩具手槍二枝（│二枝  │                          │
│    │槍枝管制編號00000000│      │                          │
│一  │九０號、0000000000│      │                          │
│    │號），槍管均已車通，惟槍管與│      │                          │
│    │槍身分離，尚未改造完成，屬半│      │                          │
│    │成品，依現狀不具殺傷力。    │      │                          │
├──┼──────────────┼───┼─────────────┤
│    │貝瑞塔玩具手槍二枝（槍枝管制│二枝  │                          │
│    │編號0000000000號、│      │                          │
│二  │0000000000號），槍│      │                          │
│    │管內均具阻鐵，無法發射子彈，│      │                          │
│    │未發現有改造之情形，不具殺傷│      │                          │
│    │力。（含彈匣四個）          │      │                          │
├──┼──────────────┼───┼─────────────┤
│    │ＷＡＬＴＨＥＲ玩具手槍二枝（│二枝  │                          │
│    │槍枝管制編號00000000│      │                          │
│三  │九二號、0000000000│      │                          │
│    │號），槍管內均具阻鐵，無法發│      │                          │
│    │射子彈，未發現有改造之情形，│      │                          │
│    │不具殺傷力。                │      │                          │
└──┴──────────────┴───┴─────────────┘
附表三
┌──┬──────────────┬───┬─────────────┐
│編號│  物      品      名    稱  │數 量 │     備           註      │
├──┼──────────────┼───┼─────────────┤
│一  │大型砂輪機                  │ 一台 │                          │
├──┼──────────────┼───┼─────────────┤
│二  │小型砂輪機                  │ 一台 │                          │
├──┼──────────────┼───┼─────────────┤
│三  │砂輪頭                      │二四個│                          │
├──┼──────────────┼───┼─────────────┤
│四  │固定器                      │ 二台 │                          │
├──┼──────────────┼───┼─────────────┤
│五  │手提型電鑽                  │ 二台 │                          │
├──┼──────────────┼───┼─────────────┤
│六  │鑽頭                        │三個  │                          │
├──┼──────────────┼───┼─────────────┤
│七  │手提型小砂輪機              │ 四台 │                          │
├──┼──────────────┼───┼─────────────┤
│八  │切割器                      │ 一台 │                          │
├──┼──────────────┼───┼─────────────┤
│九  │游標卡尺                    │ 一支 │                          │
├──┼──────────────┼───┼─────────────┤
│十  │供改造子彈用之銅條（空心）  │二七支│                          │
│    │（直徑８ｍｍ）              │      │                          │
├──┼──────────────┼───┼─────────────┤
│十一│供改造手槍用之鋼管          │五支  │                          │
│    │（直徑１７ｍｍ）            │      │                          │
├──┼──────────────┼───┼─────────────┤
│十二│供改造子彈用之銅條          │一三支│                          │
├──┼──────────────┼───┼─────────────┤
│十三│供改造子彈用之鋼條          │三六支│                          │
├──┼──────────────┼───┼─────────────┤
│    │供改造子彈用之底火（均係市售│      │                          │
│十四│玩具槍底火帽、底火片）      │一二盒│一一一七顆                │
├──┼──────────────┼───┼─────────────┤
│十五│供測試改造玩具手槍使用之靶  │一個  │                          │
├──┼──────────────┼───┼─────────────┤
│十六│改造鋼筆手槍半成品          │二枝  │                          │
│    │（直徑１９ｍｍ）            │      │                          │
├──┼──────────────┼───┼─────────────┤
│十七│改造雙管鋼筆手槍半成品      │二枝  │                          │
│    │（直徑１９ｍｍ）            │      │                          │
├──┼──────────────┼───┼─────────────┤
│十八│改造子彈半成品              │一九一│                          │
├──┼──────────────┼───┼─────────────┤
│十九│無法擊發、具直徑８ｍｍ金屬彈│一顆  │                          │
│    │頭之土造子彈。              │      │                          │
└──┴──────────────┴───┴─────────────┘
附本案論罪科刑依據之法條：
槍砲彈藥刀械管制條例第十一條第四項
未經許可，持有、寄藏或意圖販賣而陳列第一項所列槍砲者，處一年以上七年以下有
期徒刑，併科新臺幣七百萬元以下罰金。
刑法第二百七十七條
傷害人之身體或健康者，處三年以下有期徒刑、拘役或一千元以下罰金。
犯前項之罪因而致人於死者，處無期徒刑或七年以上有期徒刑；致重傷者
，處三年以上十年以下有期徒刑。
刑法第三百零二條
私行拘禁或以其他非法方法，剝奪人之行動自由者，處五年以下有期徒刑
、拘役或三百元以下罰金。
因而致人於死者，處無期徒刑或七年以上有期徒刑，致重傷者，處三年以
上十年以下有期徒刑。
第一項之未遂犯罰之。


司法院資訊處製作；財團法人民間司法改革基金會備份。
